臺灣高等法院臺中分院刑事判決　　　　　　　　　九十一年度上訴字第一八號
　　上　訴　人　臺灣苗栗地方法院檢察署檢察官
　　上　訴　人
　　即　被　告　丙○○　男　三.
　　　　　　　　　　　　住苗栗.
　　　　　　　　　　　　居臺灣臺中看守所
　　　　　　　　　　　　身分證.
　　指定辯護人　本院公設辯護人乙○○
右上訴人因殺人案件，不服臺灣苖栗地方法院九十年度重訴字第七號中華民國九十一
年五月十六日第一審判決（起訴案號：臺灣苖栗地方法院檢察署九十年度偵字第三八
三八號），提起上訴，本院判決如左：
      主  文
原判決撤銷。
丙○○殺人，處有期徒刑拾肆年陸月。褫奪公權陸年。
扣案之刀械壹把沒收。
      事  實
一、丙○○與譚燕埕為堂兄弟關係，彼此間有債務糾葛，時有糾紛，丙○○於民國 (
    下同 )九十年八月十一日下午七時許，騎乘機車至苗栗縣頭份鎮○○路一○九九
    號金天地大樓前，恰遇譚燕埕，二人又因債務問題發生爭執，丙○○因而心生不
    滿，頓萌殺人之犯意，持其所有扣案之刀械一把（前端呈尖銳狀，長約三十公分
，寬約一‧五公分，非屬槍砲彈藥刀械管制條例列管之刀械），刺向譚燕埕身體
    二、三刀，譚燕埕遭刺殺後，即向北方逃離，惟丙○○見狀並未因此停手，繼續
    持刀緊追在後，嗣譚燕埕不支倒臥於同鎮○○路一一○一巷巷口，丙○○基於同
    一殺人犯意，持刀上前，往譚燕埕之胸、腹部等處接續刺四、五刀，譚燕埕雖奮
    力起身，然跑至中華路對面之「征服ｅ世紀網際網路」店前，再度不支倒地。丙
    ○○見此始騎乘機車離去，並將該刀械藏置於苗栗縣頭份鎮尖山國小活動中心旁
    花園內。譚燕埕其後雖經附近民眾通知救護車，送往同鎮○○路一○三九號重光
    醫院急救，惟於到院前即已因左胸部銳器刺創、左肺銳器創導致出血性休克而死
    亡。嗣警方於金天地大樓之龍騰遊藝場內，得知係丙○○犯案，循線前往丙○○
    家埋伏未獲，之後丙○○自知無可逃避，始向警方投案，並帶同警員起出上開作
    案用之刀械一把，及扣得丙○○所穿之短袖上衣一件。
二、案經譚燕埕之妹丁○○告訴及苗栗縣警察局頭份分局報請臺灣苗栗地方法院檢察
    署檢察官偵查起訴。
      理  由
一、訊據被告丙○○坦承於右開時、地，持扣案刀械刺被害人譚燕埕致譚燕埕死亡之
    事實，惟矢口否認有故意殺人犯行，辯稱：譚燕埕將伊父親過世作法事的錢拿去
    賭博，伊質問他，他先動手打伊，伊只是想教訓他而已，並無殺死他的意思，伊
    並沒有繼續追上去殺他云云，惟查右開犯罪事實業據證人黃麒榮、葉志於警訊
    、偵查及原審中、證人張瑞淞於偵查、原審中證述綦詳，並有被告所有供犯罪用
    之刀械一把及犯罪時所穿之短袖上衣一件扣案可資佐證，又被害人譚燕埕被刺後
    因左胸部銳器刺創、左肺銳器創及出血性休克而死亡，亦經臺灣苗栗地方法院檢
    察署檢察官督同檢驗員相驗屬實，有勘驗筆錄、剖驗筆錄、現場血跡勘驗圖、相
    驗屍體證明書及驗斷書、相片及內政部警政署刑事警察局鑑驗書二紙、法務部法
    醫研究所九十年十月二十二日法醫所九○理字第一九八八號函所附之鑑定書一份
    在卷可按，依上開內政部警政署刑事警察局鑑驗書所載扣案刀械上之ＤＮＡ與死
    者譚燕埕ＤＮＡ－ＳＴＲ型別相同，該型別在台灣地區中國人分佈之機率預估為
    5.49×10，死者譚燕埕內衣血跡及被告丙○○衣服血跡與譚燕埕ＤＮＡ－ＳＴＲ
    型別相同。次查依前揭被害人譚燕埕死亡照片、驗斷書及法務部法醫研究所之鑑
    定書所載，被害人譚燕埕共受有左外上胸部、右外下胸部、左上臂手肘外上方、
    內上方、後上方、右手臂手肘後上方、左手腕內側及左眉外上方之銳器創傷共多
    處 (其中左上臂後上方有二處創口分別係左上臂手肘外上方及左上臂手肘內上方
    之出口 )，按扣案刀械經本院當庭勘驗極為銳利，以之刺人體胸、腹重要部位，
    將致人死亡，被告坦承知道此事實，竟持扣案刀械對被害人譚燕埕之胸、腹部等
    刺殺，致被害人左外上胸部及右外下胸部受有創腔深度分別達五公分及七公分銳
    器刺創，其中左外上胸之創傷並為致命傷所在，足見被告用力甚猛，殺意至堅，
    參以證人黃麒榮在原審法院訊問時證稱：「我看到死者從對面金天地方向往北走
    ，我當時看到在前面那人跑的有點搖搖晃晃好像受傷，又好像喝醉了，後面有一
    人手拿一把有一些長度的刀子快步的在後面追他，後來前面那人在比雅久店旁的
    巷口跌倒，且一直在大叫打滾，跌倒後，後面追他的人就上前用刀子刺他，那人
    其中有二刀沒有刺到，有刺到四、五刀，其中刺到被害人的一刀被害人有用雙手
    把刀子夾住，刺他的人還是把刀子抽出來後繼續刺，並罵（幹你娘），刺的力道
    都很用力，後來被刺的那人有爬起來，但走了一、二步後又倒下去，倒下去後後
    面的人又繼續上前刺了二刀，後來刺他的人有彎腰看被刺的人，那時被刺的人就
    爬起來很快的跑到對面網咖店繼續掙扎，在地上打滾，後來我就跑過去看，當時
    被刺的人滿身是血，且很痛苦的叫，並說他快死了，並喃喃自語。」等語，堪認
    被告確有殺人之故意。尚難以被害人越過馬路企圖逃離現場時，被告未再繼續追
    殺，即認被告無殺人犯意。被害人之死亡與被告殺人犯行間顯有相當因果關係。
    又被告於原審辯稱：伊在就讀國中時，曾因患有腦膜炎，在台北榮總、苗栗縣頭
    份鎮崇仁醫院、新竹省立醫院均就醫過，故會因為腦膜炎而脾氣容易爆躁，案發
    時伊精神確實不好，腦內一片空白云云，然本件案發時，被告並無精神異狀，與
    正常人相同，除據證人葉志、李美雲、黃麒榮於原審證述明確外，經原審法院
    將被告送請財團法人為恭紀念醫院鑑定結果，認「個案過去曾有腦膜炎，之後並
    存在有癲癇症，對其腦部有相當程度之傷害，但其所存之心智功能尚在正當範圍
    內，過去到現在之精神狀況，並無顯著之精神疾病。根據個案對案件發生過程之
    描述，亦無證據顯示其間有癲癇症之發作，因此無證據顯示個案在案發期間或現
    在有精神耗弱或心神喪失」，有財團法人為恭紀念醫院精神醫療中心之司法鑑定
    報告書在卷可參。另原審法院函行政院衛生署新竹醫院、行政院退除役官兵輔導
    委員會臺北榮民總醫院及崇仁醫院結果，並無被告之任何就醫紀錄可供參考，而
    被告迭次於偵訊及原審法院暨本院訊問中，亦從未表示有精神耗弱或心神喪失之
    情形，對於案發當時之情狀，均能明白陳述，並無答非所問或語無倫次之情形，
    無絲毫精神病症之表徵，有筆錄在卷可考，足見被告於行為時之精神狀態與常人
    無異，所辯案發時精神不好，腦內一片空白云云，亦不足採。再被害人譚燕埕縱
    有積欠被告債務，被告亦應尋求合法之程序追討，另證人葉志於原審法院審理
    時證稱：他們二人是在我車的右邊爭吵拉扯，其中一人是坐在機車上，後來我看
    到機車倒地，機車倒地後坐在機車上的人就往後面跑，腳步不是很穩，所以就倒
    地等語，並未敘及被害人先動手毆打被告之情事，於現場亦未拾獲被告於警訊所
    稱被害人於地上拾得攻擊被告之黑色圓圓的東西，況縱認被告有先動手，亦不得
    作為被告犯殺人罪之藉口，綜上所述，被告所辯顯係避重就輕之詞，咸不足採，
    事證明確，犯行應堪認定。
二、核被告所為係犯刑法第二百七十一條第一項之殺人罪。原審予以論罪科刑，固非
    無見，惟查原審科刑時未及審酌被告於本院審理中與被害人之家屬和解之情事，
    有和解書在卷可憑，尚有未洽，上訴人即檢察官以原審量刑過輕為由上訴，被告
    以無殺人犯意上訴，雖均無理由，然原審既有如上未當之處，應由本院將其撤銷
    改判，爰審酌被告與被害人係堂兄弟關係，僅因細故即持刀追殺被害人及其殺人
    之手段兇殘、所生危害甚重暨犯罪後業已與被害人家屬達成民事和解等一切情狀
    ，量處如主文第二項所示之刑。又依被告犯殺人罪之性質，本件認有宣告褫奪公
    權之必要，爰依刑法第三十七條第二項之規定，併予宣告褫奪公權六年。至扣案
    之刀械一把，係被告所有供犯罪所用之物，業據被告供承在卷，依法宣告沒收，
    被告所著之短袖上衣一件與本件犯罪無關，爰不予宣告沒收。
三、據上論斷，應依刑事訴訟法第三百六十九條第一項前段、第三百六十四條、第二
    百九十九條第一項前段、刑法第二百七十一條第一項、第三十七條第二項、第三
    十八條第一項第二款，判決如主文。
本案經檢察官甲○○到庭執行職務。
中        華        民        國  九 十 一  年     八     月　 二十七   日
                                  臺灣高等法院臺中分院刑事第九庭
                                        審判長法　官　陳　筱　珮
                                              法  官　吳  重  政
                                              法  官　康  應  龍
右正本證明與原本無異。
如不服本判決應於收受送達後十日內向本院提出上訴書狀，其未敘述上訴之理由者並
得於提起上訴後十日內向本院補提理由書（均須按他造當事人之人數附繕本）。
                                              書記官  黃  薰  慧
中        華        民        國  九 十 一  年     八     月　　三十　  日
                                                                        Ｋ
